【裁判字號】    97,簡上,3
【裁判日期】    970526
【裁判案由】    遷讓房屋等
【裁判全文】
臺灣基隆地方法院民事判決               97年度簡上字第3號
上  訴  人  甲○○
被  上訴人  乙○○
訴訟代理人  柯士斌律師
複  代理人  陳惠如律師
上列當事人間請求遷讓房屋事件，上訴人對於中華民國96年11月
22日本院基隆簡易庭96年度基簡字第767號第一審判決提起上訴
，本院於民國97年5月12日言詞辯論終結，判決如下：
    主      文
上訴駁回。
第二審訴訟費用新臺幣貳仟陸佰伍拾伍元由上訴人負擔。
    事實及理由
一、被上訴人在原審起訴主張：坐落基隆市○○區○○段1740建
    號建物即門牌號碼基隆市○○區○○街59號房屋（下稱系爭
    房屋 ）為被上訴人於民國93 年間以自己所有之現金及申請
    保險單質押借款、銀行抵押貸款與信用貸款等方式，籌得新
    臺幣（下同）1,550,000元，而以自己名義向訴外人張黃碧
    蓮購買，並於93年12月16日辦妥所有權移轉登記，有土地、
    建物所有權狀及登記謄本在卷可稽，並非上訴人出資合購；
    又被上訴人固曾收到由上訴人交付如96年9月3日書狀所列之
    第1項支票票款507,675元及第2項上訴人之退休金1,310,930
    元，但並未收到第3項之現金650,000元，且被上訴人係將上
    開款項用於支付上訴人生活費、償還上訴人債務或上訴人贈
    與被上訴人等用途，並非上訴人合購系爭房屋之資金；又因
    兩造於92年底開始同居，故上訴人即居住在系爭房屋，惟95
    年5月間兩造情感不再，被上訴人擬收回系爭房屋他用，屢
    次催請上訴人遷出並交還系爭房屋均為上訴人所拒，爰依民
    法第767條規定提起本訴。並請求判令：上訴人應將系爭房
    屋遷讓返還被上訴人等語。
二、上訴人則以：上訴人曾交付被上訴人如96年9月3日書狀所列
    之第1項支票票款合計為507,675元、第2項退休金1,310,930
    元及第3項之自93年2月10日起至95年4月10日止，每月25,00
    0元，共26個月累計650,000元之現金，作為與被上訴人合購
    系爭房屋之資金；且如被上訴人願意返還前開退休金1,310,
    930元，即願遷出並返還系爭房屋等語置辯。
三、本件原審對於被上訴人之請求，判決上訴人應將系爭房屋遷
    讓返還被上訴人，併依職權為假執行宣告，上訴人就原審判
    決全部聲明不服，求為判決：(一)原判決廢棄。(二)被上訴人在
    原審之訴駁回；上訴人之上訴理由與原審均屬相同並予以引
    用。被上訴人則聲明：駁回上訴，被上訴人之答辯意旨均與
    原審相同並予以引用。
四、被上訴人在原審主張系爭房屋為其出資購買並登記為其所有
    一節，業據提出南山人壽保險股份有限公司保單借款明細表
    、基隆市第一信用合作社存款存摺、國泰萬代福211終身壽
    險貸款明細、臺灣企銀存款存摺等影本為證，核屬相符，堪
    信為真。上訴人雖以系爭房屋係其出資合購等語置辯，被上
    訴人亦不否認曾收到上訴人96年9月3日書狀所列之第1項支
    票票款及第2項退休金，然依系爭房屋及土地登記謄本所載
    ，買賣關係於93年10月27日成立，並於同年12月16日辦妥所
    有權移轉登記；而依上訴人96年9月3日書狀所列之第1項支
    票票款明細，上訴人在93年12月7日前交付被上訴人之支票
    總金額亦僅有187,950元，尚不足以支付系爭房屋200,000元
    之定金，且第2項勞保退休金更是上訴人在系爭房屋移轉登
    記後之94年5月9日才匯給被上訴人，難認上開上訴人按月交
    付被上訴人面額萬餘元之支票款項暨上訴人在被上訴人購買
    系爭房屋近6個月後交付被上訴人之上開勞保退休金，與被
    上訴人購買系爭房屋有何關連，況且上訴人在原審亦自承系
    爭房屋貸款均是由上訴人繳納之情 (見原審96年10月2日言
    詞辯論筆錄)，自參上訴人就被上訴人否認收受上訴人96年9
    月3日書狀所列舉3項現金65元部分，未能舉證以實其說，是
    上訴人所辯係其與被上訴人合資購買系爭房屋等語，難以採
    信。
五、按使用借貸者，謂當事人約定，一方以物交付他方，而約定
    他方於無償使用後返還其物之契約；借用人應於契約所定期
    限屆滿時，返還借用物；未定期限者，應於依借貸之目的使
    用完畢時返還之，借貸未定期限，亦不能依借貸之目的而定
    其期限者，貸與人得隨時請求返還借用物，民法第464條、
    第470條第1項前段、第2項分別定有明文。又所謂「依借貸
    之目的使用完畢時」，係指借用人因達成某目的而向出借人
    借用其物，嗣後其目的已因而達成，無須再繼續使用者而言
    ，借用房屋供居住之用，法院應就借用目的、經過期間及借
    用人之經濟狀況、目前有無再使用該房屋之必要等一切情狀
    加以審酌，以定其使用目的是否已完畢。經查，本件兩造原
    為同居男女，具有事實上夫妻關係，嗣於95年5月間分手，
    為兩造所不爭執，是被上訴人雖曾默示同意上訴人基於事實
    上夫妻關係而無償居住使用系爭房屋，成立未定期限使用借
    貸關係，惟嗣後兩造間事實上夫妻關係既已消滅，則上訴人
    就系爭房屋已依借貸之目的使用完畢，兩造間就系爭房屋使
    用借貸契約當然終止，被上訴人即無義務再無償提供系爭房
    屋供上訴人居住。且兩造間既係成立無償之使用借貸關係，
    無論被上訴人是否對上訴人負有債務，均不足以成為上訴人
    得以繼續占有使用系爭房屋之正當權源，是上訴人辯稱如被
    上訴人還錢即願搬離等詞，亦非可採。
六、次按所有人對於無權占有或侵奪其所有物者，得請求返還之
    ，民法第767條前段定有明文。本件上訴人占有使用被上訴
    人所有系爭房屋，原係本於其與被上訴人間之未定期限之使
    用借貸關係，然因上訴人已依借貸之目的使用完畢，使用借
    貸契約已經終止，上訴人繼續使用系爭房屋，即屬無權占有
    。從而，系爭房屋之所有權人即被上訴人依據所有權之法律
    關係，請求上訴人遷讓返還系爭房屋，核屬有據，應予准許
    。原審為被上訴人勝訴之判決，並依職權為假執行，洵無不
    合。上訴意旨指摘原判決不當，求予廢棄，為無理由，應予
    駁回。
七、據上論結，本件上訴為無理由，依民事訴訟法第436條之1第
    3項、第449條第1項、第78條、第87條第1項，判決如主文。
中    華    民    國    97    年    5     月    26    日
                  民事庭審判長法  官  李媛媛
                              法  官  姚貴美
                              法  官  徐世禎
以上正本係照原本作成。
本件判決不得上訴。
中    華    民    國    97    年    5     月    26    日
                              書記官  周素秋


司法院資訊處製作；財團法人民間司法改革基金會備份。
